【裁判字號】    99,消債聲,125
【裁判日期】    991015
【裁判案由】    聲請不免責
【裁判全文】
臺灣高雄地方法院民事裁定           99年度消債聲字第125號
聲  請  人  陽信商業銀行股份有限公司
法定代理人  乙○○
聲  請  人  台新國際商業銀行股份有限公司
法定代理人  吳清文
聲  請  人  丙○(台灣)銀行股份有限公司
法定代理人  甲○○
相  對  人  丁○○
上列相對人因消費者債務清理事件聲請清算，本院裁定如下：
    主  文
債務人丁○○不免責。
    理  由
一、聲請意旨略以：由相對人即債務人丁○○自承於更生程序中
    仍有收入，而其收入於扣除必要費用支出後應有餘力清償債
    務，且由其信用卡消費明細可知其多次至視聽廣場、卡拉OK
    等疑似特種行業消費，應足認其有奢侈浪費情事，是相對人
    有不應免責之事由，為此爰聲請裁定相對人不免責等語。
二、按法院裁定開始清算程序後，債務人有薪資、執行業務所得
    或其他固定收入，而普通債權人之分配總額低於債務人聲請
    清算前2 年間，可處分所得扣除自己及依法應受其扶養者所
    必要生活費用之數額者，法院應為不免責之裁定，但債務人
    證明經普通債權人全體同意者，不在此限，消費者債務清理
    條例第133 條定有明文。又更生方案未依消費者債務清理條
    例第59條、第60條規定可決時，除有該條例第64條規定經法
    院裁定逕予認可更生方案之情形外，法院應予裁定開始清算
    程序，消費者債務清理條例第61條亦有明定。是以如債務人
    聲請更生獲准後，因更生方案未獲可決而經法院裁定開始清
    算程序後，亦有前揭同條例第133 條規定之適用，惟因債務
    人原係聲請更生程序，故法院裁定開始清算程序後，債務人
    有薪資、執行業務所得或其他固定收入，而普通債權人之分
    配總額低於債務人聲請「更生前2 年間」，可處分所得扣除
    自己及依法應受其扶養者所必要生活費用之數額者，法院應
    為不免責之裁定，合先敘明。
三、經查：
  (一)相對人聲請消費者債務更生事件，前經本院以97年度消債更
    字第990 號裁定開始更生程序。嗣因相對人所提每月還款18
    ,000元之更生方案還款與其收支情況顯不相當，而經本院民
    事執行處於民國99年4 月15日以99年度消債清字第80號裁定
    開始清算程序。又因相對人名下財產不敷清償財團費用、財
    團債務，乃經本院執行處以99年度司執消債清字第79號裁定
    終止清算程序，且普通債權人並未獲分配等情，業經本院調
    取上開卷宗核閱屬實。又相對人於91年2 月6 日即以封固企
    業股份有限公司為投保單位加保勞工保險迄今仍無退保記錄
    ，投保薪資為新臺幣（下同）40,100元，此有被告險人投保
    資料查詢在卷可按（見本院卷第99至100 頁），則依此記錄
    ，相對人於更生及清算期間應均任職封固企業有限公司而有
    固定收入。
  (二)相對人95、96年申報所得分為590,311 元、601,319 元，而
    97年度薪資所得為570,597 元，此有綜合所得稅各類所得資
    料清單、更生事件財產及收入狀況報告書附於消債更、司執
    消債更卷內可按，則聲請人聲請更生前2 年即自95年7 月起
    至97年6 月止所得應約為1,181,773 元（計算式：590311÷
    12×6+601319+570597 ÷12×6 ＝0000000 ）。
  (三)相對人戶籍地址於高雄市，此有戶籍謄本附於消債更卷內可
    稽，又債務人既因債務高築陷於經濟困難，則除特殊必要情
    形外，自應撙節支出，本院參諸內政部公告97年度臺灣省每
    人每月最低生活費用（含食、衣、住、行、育、樂費用）為
    10,991元等情，認相對人聲請更生前2 年每月基本生活開銷
    於10,991元內核屬必要，逾此範圍之生活支出，除非相對人
    能舉證有特別情事，否則不予另為列計。又相對人之母邱郭
    阿美95、96年度分有所得105,032 元、67,721元，名下尚有
    房地各1 筆，價值約180 萬元及投資12筆，價值逾百萬元，
    此有邱郭阿美95、96年度綜合所得稅各類所得資料清單、財
    產歸屬資料清單附於消債更卷內可查，此足見邱郭阿美尚得
    自給，而無須相對人扶養，而相對人之父邱朝祥戶籍址於高
    雄市，包括相對人在內有4 名子女，此有戶籍謄本、家族系
    統表附於消債更卷內可查，則相對人之父既有4 名子女共負
    扶養義務，相對人每月需支出之扶養費用應為2,748 元（計
    算式：10,991÷4 ＝2748）。綜上，相對人每月需支出之個
    人生活費用及扶養費用計為13,739元，其聲請更生前2 年自
    己及依法應受其扶養者所必要生活費用之數額即為329,736
    元。
  (四)綜上所述，本院裁定相對人開始清算程序後，相對人具有固
    定收入，而普通債權人既未獲分配，其分配總額為0 元，且
    相對人聲請更生前2 年可處分所得扣除自己及依法應受其扶
    養者所必要生活費用之數額為852,037 元（計算式：000000
    0 0000000＝852037），則相對人之普通債權人分配總額顯
    然低於其聲請更生前2 年間可處分所得扣除自己及依法應受
    其扶養者所必要生活費用之數額，此外，相對人復未得普通
    債權人全體同意免責，此有各債權人函覆在卷可按（見本院
    卷第17頁、第27頁、第35頁、第78頁、第81頁、第84頁、第
    95頁），揆諸首揭法律規定，本件債務人不得免責，爰裁定
    如主文。
中    華    民    國    99    年    10    月    15    日
              民事第四庭    法      官  楊淑儀
上為正本係照原本作成。
如不服本裁定，應於裁定送達後10日內，以書狀向本院提出抗告
，並繳納抗告費新臺幣1,000元。
中    華    民    國    99    年    10    月    15    日
                            書  記  官  王資惠

司法院資訊處製作；財團法人民間司法改革基金會備份。
